【裁判字號】    97,上易,1992
【裁判日期】    971230
【裁判案由】    竊盜
【裁判全文】
臺灣高等法院臺中分院刑事判決        97年度上易字第1992號
上  訴  人
即  被  告  丙○○
                    （現另案在臺灣嘉義監獄執行中）
上列上訴人因竊盜案件，不服臺灣彰化地方法院九十七年度易字
第八一五號中華民國九十七年九月十日第一審判決（起訴案號：
臺灣彰化地方法院檢察署九十七年度偵字第一六０二、三０一四
號），提起上訴，本院判決如下：
    主  文
原判決關於丙○○共同於夜間侵入住宅竊盜（即原判決事實欄二
之(一)部分）及定應執行刑部分，均撤銷。
上開撤銷部分，丙○○無罪。
    理  由
一、被告丙○○於民國九十七年二月三日上午某時，在彰化縣芳
    苑鄉草湖村草湖加油站附近，見真實姓名年籍不詳之某成年
    男子將麻布袋一只置放路旁，內裝乙○○所有裝設在該鄉○
    ○段五之三四０二地號農田並遭不詳之人竊取之抽水馬達一
    具，竟意圖為自己不法所有，徒手竊取上開抽水馬達得逞之
    竊盜犯行部分，經原審法院判處其有期徒刑為四月，此部分
    未據被告與檢察官提起上訴，業已確定，不在本件上訴範圍
    內，先予敘明。
二、公訴意旨（即起訴書犯罪事實一之(1)部分）謂以：被告丙○
    ○與陳亮元共同意圖為自己不法之所有，基於犯意聯絡與行
    為分擔，於九十六年十月二十日二十三時許，於夜間前往有
    人居住之彰化縣竹塘鄉○○村○○路保安巷九一號詹錫睆之
    住所內，共同徒手竊取白鐵製之桌子（長六尺、寬二．五尺
    、高三尺）、冰箱、洗衣機等物品，得手後共同離去，因認
    被告此部分涉犯刑法第三百二十一條第一項第一款之夜間侵
    入住宅竊盜之加重竊盜罪嫌云云。
三、按犯罪事實應依證據認定之，無證據不得認定犯罪事實，又
    不能證明被告犯罪者，應諭知無罪之判決，刑事訴訟法第一
    百五十四條第二項、第三百零一條第一項分別定有明文。次
    按刑事訴訟法所謂認定犯罪事實之證據，係指足以認定被告
    確有犯罪行為之積極證據而言，該項證據自須適合於被告犯
    罪事實之認定，始得採為斷罪資料。如未能發現相當證據，
    或證據不足以證明，自不能以推測或擬制之方法，以為裁判
    之基礎。又刑事訴訟上證明之資料，無論其為直接或間接之
    證據，均須達於一般之人均不致有所懷疑，而得確信其為真
    實之程度，始得據為有罪之認定，若其關於被告是否犯罪之
    證明未能達此程度，而有合理性懷疑之存在，致使無從形成
    有罪之確信，根據「罪證有疑，利於被告」之證據法則，即
    不得遽為不利於被告之認定（最高法院二十九年上字第三一
    ０五號、四十年臺上字第八六號、七十六年臺上字第四九八
    六號判例參照）。
四、本件檢察官認被告此部分與同案被告陳亮元共同涉犯有上開
    加重竊盜罪嫌，無非係以同案被告陳亮元於警詢時及於檢察
    官偵查中不利於被告之證詞、被害人詹錫睆於警詢中之指述
    暨現場照片、扣押筆錄、扣押物品目錄表、被害人立據之贓
    物認領保管單等物為據。訊據被告丙○○始終矢口否認犯有
    此部分之加重竊盜犯行，辯稱：我沒有與陳亮元一起去偷，
    當初也是我與被害人去找出這些東西；我與陳亮元只是普通
    朋友，並無絲毫交情，只是某次機車壞了，拜託他載我回到
    住處，才使陳亮元有做案之機會；我在案發當日不在現場，
    且與陳亮元並無連絡，此案全為陳亮元個人所為，與我完全
    無關；此次被列為同案被告，實在不知所云，請求法院明察
    以還清白等語，經查：
  (一)依證人即被害人詹錫睆歷次於警詢時所證稱：本件竊案我不
    知道是何人所為等語及於本院九十七年十二月十六日審理時
    具結後所證述：「（何時發現冰箱、洗衣機不在了？）因那
    是老家，我叔叔過去後打電話跟我說，我才過去看。（你知
    道冰箱、洗衣機何時被偷的？）我不知道。因那是老家，我
    久久才會回去看一看，後是因我叔叔告訴我說冰箱、洗衣機
    不在，我才回去清點。」等語，可知被害人係在案發後由其
    叔叔通知始發現其所有之上開物品遭竊，其並未目擊本件竊
    案之案發經過，亦不知本案竊嫌究有幾人？又究係何人所為
    ？故被害人上開在警詢及本院審理中所為之證詞自無從採為
    認定被告犯罪之證據。又證人詹錫睆於本院審理時亦當庭結
    證稱：「（審判長問：你在警詢時說是我朋友丙○○在九十
    六年十一月二十三日帶我到他朋友陳亮元的住居所要找他理
    論，當時陳亮元不在，所以我就轉向警方指稱可疑嫌犯，有
    這些事？）有的。」「（審判長問：你的東西不在，之後你
    去找丙○○，丙○○的反應怎麼樣？）我東西丟掉我去找他
    ，因他以前住在這裡，他說他不可能拿，他要離開時東西都
    還在，他說要幫我去問，隔離幾天之後，他告訴我說有人看
    到陳亮元載冰箱、洗衣機，所以就帶我要去找陳亮元理論，
    但是碰不到陳亮元。」等語（見本院九十七年十二月十六日
    審判筆錄），衡情本件被告丙○○果若有與同案被告陳亮元
    一同行竊被害人詹錫睆所有之上開物品，被告丙○○豈會在
    被害人詹錫睆向其詢問嫌疑人時自曝其犯行，並指出共犯以
    供警方追查，此顯與經驗法則有違，足認被告丙○○上揭所
    辯應可採信。
  (二)同案被告陳亮元固於警詢及檢察官偵訊時具結後證稱有與被
    告共同搬運上揭物品一事，惟細繹其在檢察官九十七年三月
    十八日偵訊時之結詞，係稱：因為他欠我錢，他要我去搬東
    西來抵債云云，已有為自己飾詞脫罪之嫌；又同案被告陳亮
    元於同日檢察官偵訊時亦自承以前曾有因為錢的問題，與被
    告互毆過一情，其是否因挾怨而於警詢時及偵查中故為上開
    不利於被告之證詞，實值商榷，是以同案被告陳亮元上開警
    詢時及偵查中之證詞，得否採為不利於被告之佐憑，即顯可
    疑；再者，同案被告陳亮元在原審法院九十七年八月二十七
    日審理時則於具結後改口證述：「（九十六年十月二十日，
    為何偷竊起訴書所示財物？）丙○○先前欠我錢，我去竹塘
    鄉保安巷九一號丙○○住處向他索討，因為他不在，我就自
    行搬取屋內的東西。（如何前往？）我自行開車。（搬了什
    麼東西？）冰箱、洗衣機、白鐵製流理台。（搬了多久？）
    搬了兩三個小時，我一個人搬。（警詢、檢察官偵查中，你
    均稱一個人無法獨自搬運，是丙○○在旁邊幫忙？）警察一
    直要我咬丙○○，不過檢察官沒有要我咬他，可能是我講錯
    了。（知道丙○○住的地方是誰的家？）那裡我去過，丙○
    ○說是朋友的家，但是沒有說是誰，我去的時候就看過我所
    偷竊的物品了，丙○○沒有說那些東西是何人所有，他只說
    他住在那裡，我以為是他的家。…我承認是我偷的，因為我
    找不到丙○○要錢，所以才搬運東西。那是我自作主張去搬
    運東西的，沒有找丙○○去偷，如果有找到他，我就不會去
    搬。（流理台如何搬運？）流理台很輕，不是水泥的，還滿
    輕的，冰箱和洗衣機底下有輪子。（你搬運這些東西有無用
    到工具？）沒有，都是徒手搬運，用車子載。」等語明確，
    已詳為交待其犯罪之動機，以及如何獨自一人完成全部竊盜
    犯行之手段、情節，觀諸上開證述亦符事理而無違背經驗法
    則之處，自堪採信為真實；且遍觀全卷，亦查無其他補強證
    據足以證明同案被告陳亮元於警詢時及偵查中所為不利於被
    告之證詞，確具有相當程度之真實性，從而不得僅憑同案被
    告陳亮元上開警詢時及偵查中所為不利於被告之證詞，在別
    無補強證據之情形下，遽認被告確有此部分犯行。
五、綜上，公訴人所持論據，尚不足以證明被告有於九十六年十
    月二十日二十三時許，與陳亮元共同意圖為自己不法之所有
    ，基於犯意聯絡與行為分擔，於夜間前往有人居住之彰化縣
    竹塘鄉○○村○○路保安巷九一號詹錫睆之住所內，共同徒
    手竊取白鐵製之桌子（長六尺、寬二．五尺、高三尺）、冰
    箱、洗衣機等物品，得手後共同離去之犯行，此外，復查無
    其他積極、直接、明確之證據足資證明被告有公訴人所指訴
    之此部分犯行，是被告此部分之犯行尚屬不能證明。原審未
    詳予勾稽遽予論罪科刑，容有未洽，是被告上訴否認此部分
    犯行，指摘原判決不當，為有理由，自應由本院將原審此部
    分判決撤銷，原審判決所定執行刑部分亦因失所附麗，同應
    一併撤銷，另為被告無罪之判決（即原判決事實欄二之(一)部
    分），以免冤抑，而昭公允。
據上論斷，應依刑事訴訟法第三百六十九條第一項前段、第三百
六十四條、第三百零一條第一項，判決如主文。
本案經檢察官甲○○到庭執行職務。
中    華    民    國    97    年    12    月    30    日
            刑事第九庭    審判長法  官  江  德  千
                                法  官  賴  妙  雲
                                法  官  許  旭  聖
以上正本證明與原本無異。
不得上訴。
                                書記官  紀  美  鈺
中    華    民    國    97    年    12    月    30    日


司法院資訊處製作；財團法人民間司法改革基金會備份。
